最高法院刑事判決　　　　　　　　　　　　　　　九十三年度台上字第五六三八號
　　上　訴　人　甲○○
右上訴人因違反貪污治罪條例案件，不服台灣高等法院中華民國九十三年二月四日第
二審判決（九十二年度上訴字第二六五九號，起訴案號：台灣士林地方法院檢察署九
十一年度偵字第五四二號），提起上訴，本院判決如左：
    主  文
原判決關於甲○○部分撤銷，發回台灣高等法院。
    理  由
本件原判決撤銷第一審關於上訴人甲○○部分不當之判決，改判依想像競合犯之例，
從一重仍論處上訴人依據法令從事公務之人員，藉勢勒索財物、未遂罪刑，固非無見
。
惟查：(一)、按證人、鑑定人依法應具結而未具結者，其證言或鑑定意見，不得作為證
據；又法院就被告本人之案件調查共同被告時，該共同被告準用有關人證之規定，刑
事訴訟法第一百五十八條之三，同法第二百八十七條之二分別定有明文。上開規定，
已於民國（下同）九十二年二月六日修正公布，並於同年九月一日正式施行。本件原
判決於九十三年一月十日上午審判，原判決於理由內甲項二(四)｜1.二(七)｜2.及二(八)｜
3.中載敘援引共同被告莊君楨於警訊、偵查及審判時之供述，作為認定上訴人涉犯藉
勢勒索財物未遂罪刑之證據。但查依卷內資料所示，原審就共同被告莊君楨之供述，
並未依上揭規定命其具結，且亦未準用有關人證之規定予以調查，難謂於法無違。(二)
、再依刑事訴訟法第一百五十九條第一項規定，被告以外之人於審判外之言詞或書面
陳述，除法律有規定者外，不得作為證據。本件原判決援引證人即台北市政府警察局
北投分局關渡派出所主管潘嘉旺，及證人即承辦本案之北投分局警員吳博誠二人於偵
查中之供述，及採信證人黃金井、黃世良（即世偉汽車商行業務員）、黃耀福（即大
福中古汽車公司負責人）、李庚申（即全盛汽車商行負責人）、沈姿吟（即世偉汽車
負責人）及劉國龍（即華隆汽車修護廠負責人）等於警訊之查訪筆錄暨偵查中之供述
（以上詳見原判決理由甲項內二｜(三)、(四)、(五)、(六)、(七)、(八)內之載敘），資作裁判論
罪科刑之基礎。惟原審並未說明該等證人於審判外傳聞之陳述，何以得例外作為證據
之理由，其採證自難謂非違法。以上或為上訴意旨所指摘，或為本院得依職權調查之
事項，應認原判決關於甲○○部分有撤銷發回更審之原因。
據上論結，應依刑事訴訟法第三百九十七條、第四百零一條，判決如主文。
中　　　華　　　民　　　國　　九十三　　年　　　十　　　月　　二十八　　日
                              最高法院刑事第十庭
                                  審判長法官  呂　潮　澤
                                        法官  吳　昆　仁
                                        法官  孫　增　同
                                        法官  吳　昭　瑩
                                        法官  林　秀　夫
      右正本證明與原本無異
                                              書  記  官
中　　　華　　　民　　　國　　九十三　　年　　 十一 　　月　　　三　　　日
                                                                        Ｌ
